【裁判字號】    92,台簡抗,29
【裁判日期】    920814
【裁判案由】    確認本票債權不存在
【裁判全文】
最高法院民事裁定                                九十二年度台簡抗字第二九號
    抗  告  人  甲○○
    訴訟代理人  鍾明達律師
右抗告人因與相對人乙○○間請求確認本票債權不存在事件，對於中華民國九十二年
六月二十三日台灣台北地方法院合議庭裁定（九十年度簡上字第七四號），提起抗告
，本院裁定如左：
    主  文
抗告駁回。
抗告訴訟費用由抗告人負擔。
    理  由
按對於簡易訴訟程序之第二審裁判，其上訴利益逾民事訴訟法第四百六十六條所定之
額數者，當事人僅得以其適用法規顯有錯誤為理由，逕向最高法院提起上訴，並須經
原裁定法院之許可，此項許可，以訴訟事件所涉及之法律見解具有原則上之重要性者
為限，此觀同法第四百三十六條之二第一項、第四百三十六條之三第一項及第二項之
規定自明。所謂適用法規顯有錯誤，係指原第二審判決就其取捨證據所確定之事實適
用法規顯有錯誤而言，不包括認定事實不當之情形在內。本件抗告人對於原第二審判
決逕向本院提起上訴，其所表明之上訴理由，無非以：系爭本票未記載發票年、月、
日，應屬無效，且相對人明知而惡意受讓，自不得依票據文義行使票據權利，原第二
審法院未依抗告人聲請鑑定筆跡，亦未訊問證人許宗任，遽認系爭本票發票日之記載
並無欠缺，應屬有效，抗告人不得以此對抗相對人，其適用法規顯有錯誤。又相對人
主張借貸關係存在於兩造間，應由相對人就此一事實負舉證責任，乃原第二審法院認
應由抗告人證明借貸關係存在於瑞帝有限公司與廷康有限公司間，且抗告人已提出支
出憑證證明，原第二審判決竟認其未舉證證明以實其說，而為其不利之判決，有違舉
證責任分配原則云云，為其論據。惟查系爭本票是否欠缺發票日而無效、相對人是否
惡意取得該本票均屬事實認定之問題，與適用法規是否顯有錯誤無涉。而相對人主張
兩造有借貸關係並交付借款之事實，已提出證據證明，原第二審法院認其主張為可採
，抗告人抗辯借貸關係存在於瑞帝有限公司與廷康有限公司間，自應由抗告人負舉證
責任，原第二審法院經調查證據，認抗告人未能舉證以實其說，而為其敗訴判決，亦
無違反舉證責任分配原則之可言。且本件經核無所涉及之法律見解具有原則上之重要
性之情事，要與適用法規是否顯有錯誤無涉。原法院因而認為抗告人之上訴不應許可
，以裁定駁回其上訴。經核於法洵無不合。抗告意旨，指摘原裁定不當，聲明廢棄，
非有理由。
據上論結，本件抗告為無理由。依民事訴訟法第四百三十六條之二第二項、第四百九
十二條第一項、第九十五條、第七十八條，裁定如主文。
中      華      民      國    九十二    年      八      月     十四     日
                              最高法院民事第五庭
                                  審判長法官  朱  錦  娟
                                        法官  顏  南  全
                                        法官  許  澍  林
                                        法官  葉  勝  利
                                        法官  劉  福  聲
      右正本證明與原本無異
                                              書  記  官
中      華      民      國    九十二    年      八      月    二十七    日


司法院資訊處製作；財團法人民間司法改革基金會備份。
